臺灣高雄地方法院交通事件裁定　　　 100年度交聲字第1987號
原處分機關　高雄市政府交通局
異　議　人
即受處分人　蔡秀玲
上列異議人即受處分人因違反道路交通管理處罰條例事件，對於
高雄市政府交通局民國100 年9 月14日所為高市交裁字第裁32-
T00000000號裁決（原舉發案號：臺東縣警察局東警交字第T0000
0000號）聲明異議，本院裁定如下：
    主    文
原處分撤銷。
蔡秀玲不罰。
    理    由
一、原處分意旨略以：異議人即受處分人蔡秀玲所有之車牌號碼
    XPN-762 號重型機車前已辦理報廢登記，於民國100 年5 月
    5 日上午10時許，在台九線437 公里尚武段，卻仍有報廢車
    輛行駛道路之違規情事，經警攔停當時該車之駕駛人顏國雄
    而查獲，爰依道路交通管理處罰條例第12條第1 項第9 款、
    第2 項之規定，裁處上開機車之車主即異議人罰鍰新臺幣（
    下同）8100元，並沒入車輛。
二、異議意旨略以：異議人於100 年1 月底，因前揭機車故障，
    將機車送至臺東縣大武鄉4 鄰32號「進一車行」維修，因維
    修費用過高，異議人於100 年2 月16日自行在高雄楠梓監理
    所辦理報廢，車體交由車行處理。100 年5 月5 日前揭機車
    於台九線437 公里尚武段，經警員攔檢查獲，該車係由顏國
    雄（異議狀誤載為顏國慶）駕駛並違犯「未帶安全帽、酒醉
    駕車及報廢登記之汽車仍行駛」等違規事實，經警開立相關
    違規單交予顏國雄後，吊扣機車。員警處理後，電話通知異
    議人查詢車輛狀況，另車行負責人、駕駛人及異議人之父親
    、表哥均到警局說明，經瞭解報廢狀況後，警員向異議人之
    親屬告知沒事了，異議人親屬隨即離開，車行負責人及駕駛
    人續留於警局釐清責任。是異議人當下即已完成說明且有監
    理所報廢之紀錄，警員亦可證明前揭機車之車體交付車行，
    責任歸屬已然清楚。詎異議人於100 年9 月19日，又收受原
    處分機關之裁決書，然異議人並未收受任何違規紅單，且未
    察覺尚有後續處罰條例，事隔多日（4 個月）均未接獲監理
    機關或警局任何通知，在未獲告知之情況下卻要聲請人負責
    繳納罰鍰，實不符公平正義。為此聲明異議，請求撤銷原處
    分等語。
三、按報廢登記之汽車仍行駛者，處汽車所有人3600以上10800
    元以下罰鍰，並禁止其行駛，其車輛沒入之，道路交通管理
    處罰條例第12條第1 項第9 款、第2 項前段固定有明文。惟
    按行為人有違反道路交通管理處罰條例之情形，應填製舉發
    違反道路交通管理事件通知單（下稱舉發通知單），並於被
    通知人欄予以勾記，受處分人非該當場被查獲之駕駛人或行
    為人，舉發機關應另行送達之；處理違反道路交通管理事件
    ，有關文書送達之程序，依行政程序法之規定，違反道路交
    通管理事件統一裁罰基準及處理細則第11條第1 項第2 款、
    第5 條亦規定甚明。又道路交通管理處罰條例所定罰鍰之處
    罰，受處罰人接獲舉發通知單後，於15日內得不經裁決，逕
    依該條例第92條第3 項之罰鍰基準規定，向指定之處所繳納
    結案；不服舉發事實者，應於15日內，向處罰機關陳述意見
    ；其不依通知所定期限前往指定處所聽候裁決，且未依規定
    期限繳納罰鍰結案或向處罰機關陳述意見者，處罰機關得逕
    行裁決之，道路交通管理處罰條例第9 條第1 項復有明文。
    是對於違反道路交通管理處罰條例而未依規定期限自動繳納
    罰鍰之行為人，處罰機關固得依上開規定裁決或逕行裁決，
    然應以行為人經合法收受舉發通知單方有適用，如舉發通知
    單未合法送達於行為人，即難認處罰機關可對行為人為裁決
    或逕行裁決。
四、本件登記於異議人名下之車牌號碼XPN-762 號重型機車，前
    已辦理報廢登記，卻仍於100 年5 月5 日上午10時許，經駕
    駛人顏國雄駕駛行經台九線437 公里尚武加油站前，而為警
    攔停查獲，經警開立「行車未戴安全帽」、「酒後駕車，酒
    精測試值為0.29mg/L」、「報廢登記之汽車仍行駛」等3 張
    舉發通知單，當場交付顏國雄收受等情，有舉發通知單3 紙
   （ 駕駛人均為顏國雄）、車號查詢重型機車車籍資料1 紙附
    卷可稽，且為異議人所不爭執，自均堪認定。而本件異議人
    既非當場被查獲之駕駛人或行為人，揆諸上開說明，舉發機
    關自應將本件違規事實（報廢登記之汽車仍行駛）之舉發通
    知單另行送達予異議人，方與舉發之程序相符。然本件舉發
    機關即臺東縣警察局大武分局僅曾將舉發通知單於查獲現場
    交由駕駛人顏國雄簽收，並未另行將舉發通知單送達予車主
    即異議人乙節，除據異議人陳明無誤，復有本院辦理刑事案
    件電話紀錄查詢表1 紙附卷為據，依前說明，本件難認已依
    法完成舉發程序，原處分機關疏未審酌及此，逕對異議人作
    成前開裁決，於法已有未合。
五、復按違反道路交通管理處罰條例之行為，自行為成立之日起
    ；行為有連續或繼續之狀態者，自行為終了之日起，逾3 個
    月不得舉發，道路交通管理處罰條例第90條前段定有明文。
    揆諸其立法目的在避免法律關係遲不確定致生法秩序不安定
    之結果，並同時保障人民權益。又舉發行為性質上本係行政
    處分，而行政處分的成立要件與生效要件有別，在具備成立
    要件之後，其本身雖能有效成立，惟尚須具備生效要件，而
    送達之要件，衡以最高行政法院68年度判字第838 號裁判意
    旨所指「對於公法上有特定相對人之意思表示或意思通知，
    除法律有特別規定者外，在非對話為之者，應以達到相對人
    時生效，所謂達到，乃在使相對人居於可得瞭解之狀態為已
    足，此在法理上應為當然之解釋」等語，益見該規定不過係
    舉發行為之生效要件之一，縱有瑕疵，衡諸法理，亦不影響
    舉發行為已然成立之事實。再道路交通管理處罰條例第90條
    第1 項乃規定「逾3 個月不得舉發」，並非規定「應於3 個
    月完成舉發」，自無以「自行為成立日起至收到舉發通知單
    止」解釋之理，故對於違規人未依規定變更地址致無法送達
    之違反道路交通管理事件者，應係以原製單付郵日期之客觀
    事實，認定是否遵期舉發為宜。綜上，可知道路交通管理處
    罰條例第90條第1 項所指「逾3 個月不得舉發」之規定，乃
    對於舉發行為之成立要件所設之限制，至於送達是否合法之
    判斷，因屬舉發行為生效要件之一，自不在該條之限制內，
    縱送達有不合法致其後補充送達生效日，已逾違規行為成立
    3 個月後，所涉者不過救濟期間起算時點之問題，尚與舉發
    行為本身是否已經成立無涉（臺灣高等法院暨所屬法院98年
    法律座談會刑事類提案第22號座談會研討結果可資參照）。
    則依上開結論，舉發行為之成立，應以3 個月內已填製舉發
    通知單，並交郵寄為要件。查本件違規時間為100  年5 月5
    日，惟舉發機關迄今未將異議人違規事實之舉發通知單交付
    郵寄以送達予異議人乙節，業如前述，則舉發機關顯未於3
    個月之法定期限內遵期舉發，依法已不得舉發，本件自應由
    本院撤銷原處分，另諭知異議人不罰。
六、綜上所述，本件未經合法舉發，且已逾3 個月之舉發期限，
    原處分機關疏未詳查，逕為本件裁決處分，尚有未洽。異議
    人據此聲明異議，請求銷原處分，為有理由，應由本院將原
    處分撤銷，並為異議人不罰之諭知，以期適法。
七、據上論斷，應依道路交通管理處罰條例第87條第2 項，道路
    交通事件處理辦法第19條前段，裁定如主文。
中    華    民    國   100    年    11    月    11    日
                        交通法庭    法  官  吳佳穎
以上正本證明與原本無異。
如不服本裁定，應於送達後5日內，向本院提出抗告狀。
中    華    民    國   100    年    11    月    14    日
                                    書記官  黃淑菁